臺灣臺北地方法院民事判決　九十一年度重訴字第一○一九號
　　原　　　告　智冠科技股份有限公司
　　法定代理人　甲○○
　　原　　　告　大宇資訊股份有限公司
　　法定代理人　乙○○
　　原　　　告　友立資訊股份有限公司
　　法定代理人　庚○○
　　原　　　告　趨勢科技股份有限公司
　　法定代理人　丁○○
　　原　　　告　華康科技開發股份有限公司
　　法定代理人　壬○○
　　原　　　告　倚天資訊股份有限公司
　　法定代理人　辛○○
　　訴訟代理人　戊○○
　　　　　　　　己○○
　　被　　　告　丙○○
右當事人間請求侵權行為損害賠償事件，本院判決如左：
    主      文
被告應給付原告智冠科技股份有限公司新台幣拾萬元，及自民國九十一年三月七日
起至清償日止，按年息百分之五計算之利息。
被告應給付原告大宇資訊股份有限公司新台幣拾萬元，及自民國九十一年三月七日
起至清償日止，按年息百分之五計算之利息。
被告應給付原告友立資訊股份有限公司新台幣拾萬元，及自民國九十一年三月七日
起至清償日止，按年息百分之五計算之利息。
被告應給付原告趨勢科技股份有限公司新台幣拾萬元，及自民國九十一年三月七日
起至清償日止，按年息百分之五計算之利息。
被告應給付原告華康科技開發股份有限公司新台幣拾萬元，及自民國九十一年三月
七日起至清償日止，按年息百分之五計算之利息。
被告應給付原告倚天資訊股份有限公司新台幣拾萬元，及自民國九十一年三月七日
起至清償日止，按年息百分之五計算之利息。
原告智冠科技股份有限公司、大宇資訊股份有限公司、友立資訊股份有限公司、趨勢
科技股份有限公司、華康科技開發股份有限公司、倚天資訊股份有限公司其餘之訴駁
回。
訴訟費用由被告負擔百分之三十；餘由原告智冠科技股份有限公司、大宇資訊股份有
限公司、友立資訊股份有限公司、趨勢科技股份有限公司、華康科技開發股份有限公
司、倚天資訊股份有限公司負擔。
本判決原告勝訴部分，於原告智冠科技股份有限公司、大宇資訊股份有限公司、友立
資訊股份有限公司、趨勢科技股份有限公司、華康科技開發股份有限公司、倚天資訊
股份有限公司均以新台幣壹拾萬元為被告供擔保後，得假執行。
原告其餘假執行之聲請駁回。
    事      實
甲、原告方面：
一、聲明：
（一）被告應給付原告智冠科技股份有限公司（下稱智冠公司）新台幣（下同）壹佰
      萬元，及自起訴狀繕本送達翌日起至清償日止，按年息百分之五計算之利息。
（二）被告應給付原告大宇資訊股份有限公司（下稱大宇公司）壹佰萬元，及自起訴
      狀繕本送達翌日起至清償日止，按年息百分之五計算之利息。
（三）被告應給付原告友立資訊股份有限公司（下稱友立公司）壹佰萬元，及自起訴
      狀繕本送達翌日起至清償日止，按年息百分之五計算之利息。
（四）被告應給付原告趨勢科技股份有限公司（下稱趨勢公司）壹佰萬元，及自起訴
      狀繕本送達翌日起至清償日止，按年息百分之五計算之利息。
（五）被告應給付原告華康科技開發股份有限公司（下稱華康公司）壹佰萬元，及自
      起訴狀繕本送達翌日起至清償日止，按年息百分之五計算之利息。
（六）被告應給付原告倚天資訊股份有限公司（下稱倚天公司）壹佰萬元，及自起訴
      狀繕本送達翌日起至清償日止，按年息百分之五計算之利息。
（七）願供擔保，請准宣告假執行。
二、陳述：被告明知「風雲」、「霹靂幽靈劍」為原告智冠公司所開發之遊戲軟體，
    「阿貓阿狗」、「三國誌Ⅳ」為原告大宇公司所開發之遊戲軟體，「Photo
    Impact」、「Ulead Media Studio Pro」為原告友立公司所開發之電腦應用軟體
    ，「PC-Cillin 98」為原告趨勢公司所開發之電腦應用軟體，「華康真情網上飛
    」為原告華康公司所開發之電腦應用軟體，「倚天中文2000」為原告倚天公司所
    開發之電腦應用軟體；依著作權法第十條之規定，原告等在完成上開電腦軟體時
    ，享有電腦程式著作，非經原告等之同意或授權，不得擅自重製、散布或意圖營
    利而交付。詎被告竟未經原告等之同意或授權，自民國八十八年十月間起，在高
    雄市○○○路二六七號之一四九之住處，分別利用向設於台北市○○○路○段一
    ○五號十一樓之英普達資訊科技股份有限公司（下稱英普達公司），設於台北市
    南港區○○路十九之六號三樓之亞太線上服務股份有限公司（下稱亞太公司），
    設於台北巿大安區○○○路○段二五二巷廿四號一樓之太聯科技股份有限公司（
    下稱太聯公司），所購買之撥接帳號，以電腦撥接至網際網路，並向香港商香港
    電訊有限公司台灣分公司（下稱香港電訊公司）申請架設網站，且設定數轉址網
    站轉址至前開網站，將盜版之上開電腦程式著作物刊登在網站上販賣。另被告又
    分別向郵件伺服器設於台北市○○區○○路五段一五○巷二號地下一樓、台北巿
    大安區○○○路○段七九號二樓、台北市大安區○○○路○段二一六號四樓之易
    達網股份有限公司（下稱易達網公司）、環通資訊股份有限公司（下稱環通公司
    ）、網路家庭資訊服務股份有限公司（下稱網路家庭資訊公司），申請三個免費
    電子郵件信箱，供不特定之人上網傳遞電子郵件，註明欲購買之盜版光碟片之方
    式下單訂購，每片價格為壹佰元至壹佰貳拾元。嗣被告再透過不知情之郵差，寄
    送前開盜版光碟片予訂購之人，並將販售所得款項匯入不知情之訴外人陳貴斌、
    林家卉所申請之郵局郵政儲金帳戶內。後經內政部警政署刑事警察局偵查第九隊
    查獲，迄至查獲時為止，被告獲利已逾貳佰萬元。是被告前述侵害原告等著作財
    產權之行為，依著作權法第八十八條第一項之規定，自應對原告等負擔損害賠償
    之責任。又被告基於故意，非法重製銷售上開電腦軟體，造成原告等之重大損害
    ，被告侵害原告等耗費鉅資、人力開發之上開電腦程式著作，情節顯然重大，則
    參酌著作權法第八十八條第三項之規定，原告等均主張受有壹佰萬元之損害。爰
    依著作權法第八十八條之規定，請求被告給付如原告訴之聲明所示之金額、利息
    。
三、證據：提出台灣高等法院九十一年度上訴字第一一○六號違反著作權法案件之送
    達證書影本、審判筆錄影本各一份為證。
乙、被告方面：
    被告未於言詞辯論期日到場，亦未提出書狀作何聲明或陳述。
丙、本院依職權調閱本院九十年度訴字第一○二一號刑事卷宗、台灣高等法院九十一
    年度上訴字第一一○六號刑事卷宗。
    理      由
甲、程序上之事由：
一、按「因侵權行為涉訟者，得由行為地之法院管轄。」民事訴訟法第十五條第一項
    定有明文。本件被告利用向設於台北市○○○路○段一○五號十一樓之英普達公
    司，設於台北市○○區○○路十九之六號三樓之亞太公司，設於台北巿大安區○
    ○○路○段二五二巷廿四號一樓之太聯公司，所購買之撥接帳號；另又分別向郵
    件伺服器設於台北市○○區○○路五段一五○巷二號地下一樓、台北巿大安區○
    ○○路○段七九號二樓、台北市大安區○○○路○段二一六號四樓之易達網公司
    、環通公司、網路家庭資訊公司，所申請三個免費電子郵件信箱，供不特定之人
    上網傳遞電子郵件，訂購盜版之光碟片，而侵害原告等之上開電腦程式著作。是
    被告侵害原告等上開電腦程式著作之侵權行為地，係在本院轄區，則依首揭民事
    訴訟法第十五條第一項之規定，本院自有管轄權。且經本院刑事庭就原告等提起
    之本件刑事附帶民事訴訟，以本院九十一年度重附民字第一七號裁定，移送本院
    民事庭審理，核先敘明。
二、本件被告未於言詞辯論期日到場，核無民事訴訟法第三百八十六條各款所列情形
    ，爰依原告之聲請，由其一造辯論而為判決。
乙、得心證之理由：
一、原告起訴主張：被告明知「風雲」、「霹靂幽靈劍」為原告智冠公司所開發之遊
    戲軟體，「阿貓阿狗」、「三國誌Ⅳ」為原告大宇公司所開發之遊戲軟體，「
    Photo Impact」、「Ulead Media Studio Pro」為原告友立公司所開發之電腦應
    用軟體，「PC-Cillin 98」為原告趨勢公司所開發之電腦應用軟體，「華康真情
    網上飛」為原告華康公司所開發之電腦應用軟體，「倚天中文2000」為原告倚天
    公司所開發之電腦應用軟體；原告等在完成上開電腦軟體時，享有電腦程式著作
    。詎被告竟未經原告等之同意或授權，自八十八年十月間起，在高雄市○○○路
    二六七號之一四九之住處，分別利用向設於台北市○○○路○段一○五號十一樓
    之英普達公司，設於台北市○○區○○路十九之六號三樓之亞太公司，設於台北
    巿大安區○○○路○段二五二巷廿四號一樓之太聯公司，所購買之撥接帳號，以
    電腦撥接至網際網路，並向香港電訊公司申請架設網站，且設定數轉址網站轉址
    至前開網站，將盜版之上開電腦程式著作物刊登在網站上販賣。另被告又分別向
    郵件伺服器設於台北市○○區○○路五段一五○巷二號地下一樓、台北巿大安區
    ○○○路三段七九號二樓、台北市大安區○○○路○段二一六號四樓之易達網公
    司、環通公司、網路家庭資訊公司，申請三個免費電子郵件信箱，供不特定之人
    上網傳遞電子郵件，註明欲購買之盜版光碟片之方式下單訂購，每片價格為壹佰
    元至壹佰貳拾元。嗣被告再透過不知情之郵差，寄送前開盜版光碟片予訂購之人
    ，並將販售所得款項匯入不知情之訴外人陳貴斌、林家卉所申請之郵局郵政儲金
    帳戶內。後經內政部警政署刑事警察局偵查第九隊查獲，迄至查獲時為止，被告
    獲利已逾貳佰萬元。是被告前述侵害原告等著作財產權之行為，依著作權法第八
    十八條第一項之規定，自應對原告等負擔損害賠償之責任。又被告基於故意，非
    法重製銷售上開電腦軟體，造成原告等之重大損害，被告侵害原告等耗費鉅資、
    人力開發之上開電腦程式著作，情節顯然重大，則參酌著作權法第八十八條第三
    項之規定，原告等均主張受有壹佰萬元之損害。爰依著作權法第八十八條之規定
    ，請求被告給付如原告訴之聲明所示之金額、利息等語。被告則未於言詞辯論期
    日到場，亦未提出書狀作何聲明或陳述。
二、本件原告主張之前述事實，業據其提出台灣高等法院九十一年度上訴字第一一○
    六號違反著作權法案件之送達證書影本、審判筆錄影本各一份為證，亦經本院調
    閱本院九十年度訴字第一○二一號刑事卷宗、台灣高等法院九十一年度上訴字第
    一一○六號刑事卷宗，查閱屬實。而依民事訴訟法第二百八十條第三項規定：「
    當事人對於他造主張之事實，已於相當時期受合法之通知，而於言詞辯論期日不
    到場，亦未提出準備書狀爭執者，準用第一項之規定。但不到場之當事人係依公
    示送達通知者，不在此限。」本件被告前於九十一年三月六日，在本院刑事庭收
    受起訴狀繕本，此有被告收受後之簽名在卷；嗣被告於本件訴訟中，於九十一年
    六月十九日，收受書狀先行程序通知、言詞辯論期日通知書之送達，此亦有送達
    回證在卷足憑。是被告未於言詞辯論期日到場，亦未提出書狀爭執，依民事訴訟
    法第二百八十條第三項之規定，應視同自認原告主張之事實。參以，被告前述侵
    害原告等上開電腦程式著作之不法行為，業經本院九十年度訴字第一○二一號刑
    事判決、台灣高等法院九十一年度上訴字第一一○六號刑事判決，以被告觸犯著
    作權法第九十一條第二項之意圖銷售而擅自重製他人著作罪，著作權法第九十三
    條第三款、第八十七條第二款之明知為侵害著作權之物而意圖營利而交付罪，判
    處有期徒刑一年十月。則原告主張之事實，自堪信為真實。
三、按「因故意或過失不法侵害他人之著作財產權或製版權者，負損害賠償責任。」
    、「前項損害賠償，被害人得依下列規定擇一請求︰一、依民法第二百十六條之
    規定請求。但被害人不能證明其損害時，得以其行使權利依通常情形可得預期之
    利益，減除被侵害後行使同一權利所得利益之差額，為其所受損害。二、請求侵
    害人因侵害行為所得之利益。但侵害人不能證明其成本或必要費用時，以其侵害
    行為所得之全部收入，為其所得利益。」、「依前項規定，如被害人不易證明其
    實際損害額，得請求法院依侵害情節，在新台幣壹萬元以上伍拾萬元以下酌定賠
    償額。如損害行為屬故意且情節重大者，賠償額得增至新台幣壹佰萬元。」著作
    權法第八十八條第一項、第二項、第三項定有明文。本件被告無阻卻違法之正當
    事由，明知上開電腦軟體為原告等之電腦程式著作，竟故意以重製、意圖營利而
    交付之行為，販賣上開電腦軟體予不特定之人，致使原告等受有損害；且被告之
    侵害行為，與原告等所受之損害間，顯有相當因果關係。則被告依首揭著作權法
    第八十八條第一項之規定，自應對於原告等負擔損害賠償之責任。惟因被告前述
    在網路上販賣盜版電腦軟體之侵害行為，對於原告等銷售上開電腦軟體之影響，
    尚無法以原告等之營業額，為計算原告等所受損害之標準，則原告等主張不易證
    明其等之實際損害額，應依前述著作權法第八十八條第三項之規定，請求所受之
    損害，尚屬有據。是本院審酌被告係基於營利之意圖，故意以重製、販賣之方法
    ，侵害原告等之上開電腦程式著作，以及被告於上開刑事案件中，販賣上開非法
    重製原告等之電腦程式著作光碟片，和販賣訴外人美商微軟公司之「Mcrosoft
    Windows 95」、「Mcrosoft  Windows 98」軟體，以及販賣色情光碟片之不法所
    得，合計獲利約貳佰萬元。則本院認為原告等所得主張之損害額，應各以拾萬
    元，較為適當。從而，原告依著作權法第八十八條之規定，請求被告給付原告等
    各拾萬元，以及均自起訴狀繕本送達翌日即九十一年三月七日起至清償日止，
    按年息百分之五計算之法定遲延利息之範圍內，為有理由，應予准許。逾此部分
    之請求，為無理由，應予駁回。另本件原告等均陳明願供擔保後，請准宣告假執
    行，經核原告等勝訴部分，合於規定，爰酌定相當之擔保金額，予以准許。又原
    告等其餘之訴既經駁回，其等該部分假執行之聲請，因訴之駁回而失所附麗，不
    應准許。
四、據上論結，原告之訴為一部有理由，一部無理由，依民事訴訟法第三百八十五條
    第一項前段、第七十九條但書、第八十五條第一項前段、第三百九十條第二項，
    判決如主文。
中　　　華　　　民　　　國　　九十一　　年　　　七　　　月　　二十五　　日
   　　　　　　　　　　          民事第六庭法　　　官  姜悌文
右為正本係照原本作成
如對本判決上訴，須於判決送達後廿日內向本院提出上訴狀，並依上訴利益繳納百分
之一點五之上訴費，若未繳納，逕依民事訴訟法施行法第九條之規定，顯然明知上訴
要件有欠缺，駁回上訴。
中　　　華　　　民　　　國　　九十一　　年　　　七　　　月　　二十五　　日
　　　　　　　　　　　　　　　　　　　　　法院書記官　陳鳳瀴
